【裁判字號】    98,上易,776
【裁判日期】    990111
【裁判案由】    竊盜
【裁判全文】
臺灣高等法院臺南分院刑事判決      98年度上易字第776號
上  訴  人
即  被  告  乙○○
上列上訴人因竊盜案件，不服臺灣臺南地方法院97年度易字第20
06號中華民國98年9月10日第一審判決（起訴案號：臺灣臺南地
方法院檢察署97年度偵字第12201號），提起上訴，本院判決如
下：
    主  文
上訴駁回。
    事  實
一、緣徐于上（業經原審判決確定）於民國（下同）97年8月14
    日上午6時30分許，騎乘腳踏車行經臺南縣新市鄉○○路○段
    10號臺南科學園區污水處理場第1期新建工程工地，見偉盟
    工業股份有限公司（以下簡稱偉盟公司）所有之角鐵置於該
    工地內，認有機可乘，竟於同日上午6時37分許，以其所使
    用之0000000000號行動電話撥打乙○○住處所裝設之00-000
    0000號室內電話聯絡乙○○，要求乙○○駕車前來搬運上開
    角鐵。經乙○○應允，兩人遂共同基於意圖為自己不法所有
    之竊盜犯意聯絡，由乙○○於同日上午7時許，駕駛車牌號
    碼5813-LX銀白色休旅車抵達現場，並由徐于上與乙○○2人
    以徐于上在工地內徒手將角鐵搬出，乙○○在工地外接應而
    將角鐵搬入上開休旅車後車廂內之方式，共同竊取偉盟公司
    所有之上開角鐵數支得手。嗣徐于上、乙○○2人陸續搬運
    其餘角鐵時，為當時正巡視工地之偉盟公司施工組組長甲○
    ○發覺，乙○○遂立即駕駛上開車牌號碼5813-LX休旅車逃
    逸，而徐于上則遭甲○○當場逮捕，經報警處理後，循線查
    獲。
二、案經內政部警政署保安警察隊第二總隊第四大隊第二中隊移
    請臺灣臺南地方法院檢察署檢察官偵查起訴。
    理  由
甲、證據能力方面：
一、徐于上於原審審理中，爭執稱：其於警詢、偵查中之所以供
    稱被告乙○○涉案，係因當時「員警有說，如果不指出1個
    人，我的罪會很重」、「員警輪流這樣跟我說」、「他們就
    輪流叫我要供出小客車的車主」、「檢察官很兇，如果我有
    說錯什麼，他會兇我」云云（見原審卷第41-42頁）。惟：
  (一)原審依職權勘驗徐于上於97年8月14日上午10時45分起至11
    時38分止之警詢、同日下午3時28分起至4時37分止徐于上、
    乙○○2人對質之警詢，以及同日晚間9時12分起至9時34分
    止之偵訊錄音、錄影光碟結果，本案負責偵辦之員警於97年
    8月14日上午10時45分起至11時38分止詢問徐于上，以及同
    日下午3時28分起至4時37分止命徐于上、乙○○2人對質，
    其詢問、對質過程，均全程錄音、錄影，於詢問、對質前，
    均依刑事訴訟法第95之規定告知相關權利，且詢問、對質地
    點，均在員警辦公室內，詢問、對質當時，四周亦有員警談
    天、走動，並非於封閉之房間內所為，而各該詢問、對質過
    程，員警均無任何暴力相向之舉動，亦無任何恐嚇之言詞，
    態度平和，未有徐于上所指輪流逼迫其供出共犯情事，此外
    ，各該詢問、對質筆錄之內容，均係員警當場詢問，並依詢
    問內容摘要製作，筆錄記載之內容與員警、徐于上當場問答
    之對話內容並無歧異、矛盾之處等情，有原審98年3月16日
    、同年4月16日審判筆錄在卷可憑（見原審卷第60-67、72-
    80頁反面），是員警於詢問徐于上之上開過程，既未對之施
    用任何強暴、脅迫等不正方法，徐于上於警詢中所為自白，
    自得為證據。
  (二)另檢察官於同日晚間偵訊被告徐于上之過程，經原審於98年
    4月16日審理中當庭勘驗該次訊問錄影光碟結果，檢察官於
    訊問過程中，雖不時有提高聲調大聲質問徐于上情事，且於
    訊問結束之際，對徐于上稱：「你剛跟我說謊，你慘了你。
    」（見原審卷第83頁）。然稽諸該次訊問過程，檢察官訊問
    之初，態度原本良好，係因徐于上於偵訊中之供詞反覆，且
    與其警詢內容有重大出入，以致檢察官提高聲量，質疑其所
    述與警詢內容出入部分。就此而言，檢察官於偵訊過程之初
    ，雖曾高聲質疑徐于上陳述之可信性，然檢察官既未對徐于
    上施加任何惡害之通知，即難謂係施用強暴、脅迫或其他不
    正方法。又依原審勘驗該次偵訊錄影光碟結果，檢察官於該
    次偵訊過程中，曾命徐于上就被告乙○○涉案部分以證人身
    分具結，而當時徐于上係證稱被告乙○○於案發當時，確有
    駕駛銀白色休旅車前來搬運本案遭竊之角鐵，惟檢察官嗣後
    改以被告身分訊問徐于上，並點呼被告乙○○入庭後，徐于
    上又改稱被告乙○○當時並未駕車前來（見原審卷第82-83
    頁反面），檢察官因此對被告徐于上稱：「你剛跟我說謊，
    你慘了你。」則通觀該次偵訊筆錄製作過程，檢察官所為上
    開言詞，應係認徐于上先前以證人身份證述內容與嗣後以被
    告身分供述情節有異，可能遭偽證罪追訴處罰；況徐于上聽
    聞檢察官上開言詞後，仍稱被告乙○○並未參與本案竊盜犯
    行，顯見徐于上亦不因檢察官上開言詞而心生畏懼，足認檢
    察官上開言詞並非惡害之通知。從而，本案檢察官於偵訊徐
    于上時，既未施用強暴、脅迫或其他不正方法，且徐于上於
    偵訊過程中所為之自白，與本案具有關連性，自亦得為證據
    。
二、又按被告以外之人於審判外之陳述，雖不符合刑事訴訟法規
    定傳聞證據得為證據之例外規定，而經當事人於審判程序同
    意作為證據，法院審酌該言詞陳述或書面陳述作成時之情況
    ，認為適當者，亦得為證據。當事人、代理人或辯護人於法
    院調查證據時，知有刑事訴訟法第159條第1項不得為證據之
    情形，而未於言詞辯論終結前聲明異議者，視為有前項之同
    意，刑事訴訟法第159條之5亦有明文。本案除前開證據外，
    公訴人所引用下述具傳聞性質之供述證據，業經被告於本院
    準備程序時同意作為證據（本院卷第21頁），且經本院於審
    理時提示，被告均表示無意見（本院卷第27頁反面），迄於
    言詞辯論終結前亦未聲明異議，視為同意作為證據，本院審
    酌該等證據之取得過程並無瑕疵，與本案待證事實間復具有
    相當之關聯性，自得採為證據。
乙、實體認定方面：
一、訊據被告乙○○固坦承於97年8月14日上午6時37分許，徐于
    上以0000000000號行動電話撥打其住處所裝設之00-0000000
    號室內電話聯絡，惟矢口否認有何竊盜犯行，辯稱：(一)當天
    徐于上打電話來係詢問其所經營之雜貨店是否業已開始營業
    ，其當時尚未起床，亦未駕車前往現場搬運該等角鐵，況徐
    于上於警訊中雖稱其係共犯，惟徐于上於原審已供明其並非
    本案共犯，警詢係遭警員誘導。(二)證人甲○○並無法明確指
    認係被告所為，僅稱衣著、車輛相似而已。(三)其所使用之車
    牌號碼5813-LX自小客車車廂內之長度，不足以容納遭竊之
    角鐵，亦不足以承載2、30支角鐵之重量；雖於車上有採得
    疑似角鐵紅色丹漆痕跡，然此係因其於南科初成立之際，曾
    經多次載運零星廢鐵，難免有所遺留云云。
二、經查：
  (一)上開犯罪事實，業據共同被告徐于上於警詢中自白不諱（見
    警卷第1-3頁），而徐于上於警詢中與被告乙○○對質暨其
    於偵查中以證人身分具結時，均指證被告乙○○確係涉犯本
    案之共犯（見警卷第8-10頁，偵查卷第9頁），且徐于上於
    警詢、偵查中所稱情節，亦與在場目擊其2人竊盜犯行之證
    人即偉盟公司施工組組長甲○○於偵查及原審審理中具結證
    述之情節相符（見偵查卷第20-21頁，原審卷第94-96頁）；
    又員警經被告乙○○之同意前往其住處前對其所使用之車牌
    號碼5813-LX銀白色休旅車進行採證，在該車輛上採得疑似
    角鐵外塗裝紅丹漆之痕跡，亦有勘查採證同意書1份、採證
    膠帶3條在卷可憑（見警卷第27頁），此外復有徐于上所持
    用之0000000000號行動電話雙向通聯紀錄1份（見偵查卷第
    29-33頁）、刑案現場測繪圖、扣押物品目錄表、贓物認領
    保管單各1紙及刑案現場照片20幀在卷可資佐證（見警卷第
    26-27、31、33-42頁），堪認共同被告徐宇上之自白為真實
    。
  (二)被告乙○○雖以前揭情詞置辯，然：
    1.徐于上曾於97年8月14日上午6時37分許，以其所持用之00
      00000000號行動電話撥打乙○○住處所裝設之00-0000000
      號室內電話聯絡乙○○乙節，除為被告所不否認外，並有
      徐于上所持用之上開行動電話雙向通聯紀錄在卷可憑。雖
      被告就上開電話聯繫內容辯稱：徐于上係撥打電話詢問其
      所經營之雜貨店是否開始營業云云。惟被告乙○○所經營
      之雜貨店係固定於每日上午7至8時間開始營業，至凌晨1
      、2時結束營業，且每日均有營業，並無休息乙節，為被
      告乙○○自承（見原審卷第127頁），而徐于上於原審審
      理時，亦以證人身分證稱：其經常前往被告乙○○經營之
      雜貨店等語（見原審卷第34頁）。則依2人上開所述，徐
      于上既經常前往被告乙○○所經營之雜貨店，則其對該雜
      貨店之營業時間應無不知之理，焉有於早上6時許撥打電
      話與被告乙○○確認該雜貨店是否開始營業之必要？被告
      乙○○此部分所辯情節顯與常情不符，不足採信。
    2.又證人甲○○於原審審理中證稱：伊於案發當日上午6時
      30分許在工地巡視時，見2人在環西路2段10號旁搬運偉盟
      公司所有之角鐵，當時係徐于上在圍籬內搬運，而另1人
      則在圍籬外接應，當時徐于上與另1竊嫌見伊靠近，即開
      始逃跑，其中徐于上係用跑的，另1人則駕車等語（見原
      審卷第94頁反面）；而證人即本案負責詢問徐于上之員警
      張義隆於原審審理中證稱：本案於逮捕徐于上進行附帶搜
      索時，即發現徐于上之行動電話機，當時係請徐于上將行
      動電話交予員警查看話機內儲存之電話號碼，發現被告乙
      ○○之住家電話，乃依據該電話號碼進行調查；當時之所
      以調查徐于上之行動電話機內儲存之號碼，係因證人甲○
      ○當時看到有2名竊嫌，且親見車輛駛離，故知悉本案尚
      有共犯在逃，乃查看徐于上之行動電話機內與案發時間密
      切相關之通話對象，話機內只有被告乙○○之住家電話等
      語（見原審卷第93頁）。綜觀證人甲○○、張義隆上開證
      詞可知，本案係因現場目擊證人甲○○當場目擊在場行竊
      者確有2人，將上情告知承辦員警，員警乃著手就徐于上
      於案發當時之聯絡對象進行調查。
    3.而徐于上於員警詢問時係供稱：「…我是在早上6時許騎
      腳踏車到南部科學園區○○路附近運動，看見在工地有角
      鐵（約10餘支左右），先將該角鐵移至工地旁圍籬置放，
      然後打電話給我朋友阿財（不知全名，電話0000000）開
      車過來幫我載這些角鐵。他開車過來之後，便與我一起將
      角鐵搬上車…」等語（見警卷第2頁），經原審勘驗被告
      徐于上警詢錄音、錄影光碟結果，員警於詢問被告徐于上
      過程，並無逼迫其供出共犯情事，且該次警詢過程歷時不
      及1小時，亦無徐于上所指其係經員警輪流逼問共犯，苦
      思良久，不得已始供稱被告乙○○共同涉案之情形，已如
      上述。則徐于上於員警業已知悉本案另有共犯在逃，並已
      著手調查該共犯身分之情形下，於警詢中主動供出該共犯
      「阿財」即被告乙○○之聯絡方式，與經驗法則並無違背
      。況徐于上於同日與被告乙○○對質時，仍堅稱被告乙○
      ○即為參與本案竊盜犯行之共犯，而供稱：「乙○○可能
      怕惹上官司，所以乙○○不承認」、「我沒有誣陷乙○○
      ，乙○○確實有去載運」、「我沒有誣賴乙○○，我確定
      是乙○○」等語（見警卷第9頁），益見徐宇上於警詢中
      之自白實屬可信。被告徐于上嗣後於原審審理中翻異前詞
      ，改稱被告乙○○並未駕車前來搬運角鐵，顯係迴護被告
      乙○○之詞，不足採信。
    4.再者，現場目擊證人甲○○於偵查及原審審理中證稱：案
      發時逃走之嫌犯係著灰色上衣，米黃色外套，駛離現場之
      車輛為銀白色休旅車，伊於案發當日下午前往警局指認被
      告乙○○時，被告乙○○所穿著之衣物與伊於案發現場所
      見駕車逃離之接應者相似，且被告乙○○所使用之車牌號
      碼5813-LX休旅車之外型，與伊於案發當日在案發現場所
      見載運遭竊角鐵之休旅車，外型相同（見警卷第12頁，偵
      查卷第21頁，原審卷第94頁反面至95頁）；而員警於案發
      當日前往被告乙○○住處對上開車牌號碼5813-LX休旅車
      採證結果，亦於該休旅車後車箱內採得疑似角鐵之紅丹漆
      痕跡。綜合上情交互參酌，佐以徐于上於警詢及偵查中之
      供述，顯見被告乙○○確有參與本案竊盜犯行，其空言否
      認犯行，自無可採。
    5.且原審囑託內政部警政署保安警察第二總隊第四大隊第二
      中隊前往勘查被告乙○○所使用之車牌號碼5813-LX自小
      客車結果，該休旅車共有2排座椅，後排座位可全部平放
      ，且經測量結果，將該休旅車後排座椅平放後，放入長度
      2公尺以上之物品，並無困難，此有該中隊98年7月28日保
      二(四)(2)警字第0980002267號函及該函檢附之照片18幀在卷
      可參（見原審卷第106-116頁），則被告乙○○辯稱其所
      使用之車牌號碼5813-LX自小客車車箱內之長度，不足以
      放置長度2公尺以上之角鐵云云，顯與事實不符，自不足
      為有利之認定。
    6.末查，本案案發地點乃臺南科學園區污水處理廠第一期新
      建工程工地，有現場照片及現場測繪圖在卷可按，而徐于
      上、被告乙○○2人行竊方式，係徐于上在工地內將角鐵
      搬出，被告乙○○在外接應，並將角鐵搬至其所駕駛之銀
      白色休旅車後車廂內，此亦據證人甲○○於偵查及原審審
      理中證述明確。是以，被告乙○○於駕車前往現場搬運角
      鐵時，顯可由現場情狀知悉其所搬運之角鐵並非徐于上所
      有。佐以證人甲○○證稱：該2人發現伊趨前時，即分頭
      逃逸乙節，足認徐宇上、被告乙○○確有共同意圖為自己
      不法所有之竊盜犯意。至徐于上於原審審理中改稱：其係
      幫忙不知名之人代為搬運角鐵上車，其遭證人甲○○逮捕
      時，亦未有逃逸舉動，並無竊盜犯意云云，然徐于上此辯
      詞，與其先前於警詢中所為之自白及證人甲○○所證現場
      查獲情節，均不相符，顯係事後卸責之詞，要無可取。
  (三)綜上各節，被告乙○○之竊盜犯行，事證明確，應依法論科
    。
二、核被告乙○○所為，係犯刑法第320條第1項之竊盜罪。被告
    乙○○與徐于上就上開竊盜犯行，有犯意聯絡及行為分擔，
    為共同正犯。原審以被告乙○○罪證明確，因予適用刑法32
    0條第1項，並審酌被告乙○○僅因貪圖小利，竟竊取建築工
    地之角鐵變賣，且遭竊之角鐵迄未查獲，致被害人偉盟公司
    受有財產損失，犯後又始終否認犯行，毫無悔意等一切情狀
    ，量處有期徒刑4月，並諭知易科罰金之折算標準。本院經
    核原判決認事用法，並無不合，量刑亦稱妥適，被告上訴否
    認犯行，所執理由或為原審已詳為論斷之證據取捨，或為無
    法舉證之抗辯，其據以指摘原判決不當，請求撤銷改判，為
    無理由，應駁回其上訴。
據上論結，應依刑事訴訟法第368條，判決如主文。
本案經檢察官邱克斌到庭執行職務。
中    華    民    國    99    年    1     月    11    日
                  刑事第二庭    審判長法  官  葉居正
                                      法  官  陳欽賢
                                      法  官  洪碧雀
以上正本證明與原本無異。
不得上訴。
                                      書記官  魏芝雯
中    華    民    國    99    年    1     月    11    日
附錄本案論罪科刑法條全文：
中華民國刑法第320條第1項
意圖為自己或第三人不法之所有，而竊取他人之動產者，為竊盜
罪，處5年以下有期徒刑、拘役或5百元以下罰金。

司法院資訊處製作；財團法人民間司法改革基金會備份。
